---
title: "Herpetofauna del Caribe Colombiano - Analisis Exploratorio"
subtitle: "Taller Semana 3 · Curso 20953"
author: "Jhonel Padilla"
date: "2026-05-12"
format:
  html:
    toc: true
    toc-depth: 3
    code-fold: false
    theme: cosmo
---

## Introducción

Este documento presenta un análisis exploratorio de un conjunto de datos sobre herpetofauna del Caribe colombiano recolectados durante el año 2023. El dataset incluye registros de anfibios y reptiles provenientes de diferentes ecosistemas de los departamentos del Atlántico y Magdalena.

En este análisis se estudiarán variables como **ecosistema**, **clase**, **peso corporal** y *longitud hocico-cloaca*. Además, el archivo utilizado fue cargado mediante el comando `read.csv()` en R.

## Carga y exploración del dataset

```{r}
#| label: cargar-datos

herp <- read.csv("datos/herpetofauna_caribe_listo.csv")

dim(herp)

head(herp)

str(herp)
```

El conjunto de datos contiene información taxonómica, morfométrica y ecológica de diferentes especies de herpetofauna registradas en el Caribe colombiano.

## Gráfico 1 — Registros por ecosistema

```{r}
#| label: grafico-ecosistema
#| fig-cap: "Distribución de registros de herpetofauna por ecosistema. Fuente: datos del curso."

barplot(
  table(herp$ecosistema),
  col = "darkgreen",
  main = "Registros por ecosistema",
  xlab = "Ecosistema",
  ylab = "Frecuencia"
)
```

El ecosistema con mayor cantidad de registros presenta una mayor representación dentro del conjunto de datos analizado.

## Gráfico 2 — Peso corporal por clase

```{r}
#| label: grafico-peso
#| fig-cap: "Distribución del peso corporal por clase taxonómica."

boxplot(
  peso_g ~ clase,
  data = herp,
  col = c("orange", "skyblue"),
  main = "Peso corporal por clase",
  xlab = "Clase",
  ylab = "Peso (g)"
)
```

El gráfico permite comparar la distribución del peso corporal entre anfibios y reptiles.

## Observación metodológica

::: callout-note
Este análisis exploratorio permite visualizar patrones generales en los datos biológicos.
:::

## Limitación del análisis

::: callout-warning
Los resultados dependen de la calidad de los registros presentes en el dataset.
:::

## Recomendación futura

::: callout-tip
Sería útil incorporar registros adicionales y variables climáticas.
:::

## Reflexiones

Un documento Quarto permite combinar texto, código y resultados en un solo archivo reproducible.

Si se agregaran nuevos registros, bastaría con actualizar el CSV y renderizar nuevamente el documento.

Un repositorio público en GitHub favorece la transparencia y la ciencia abierta.
